臺灣板橋地方法院交通事件裁定　　　　99年度交聲字第1887號
原處分機關　交通部公路總局臺北區監理所蘆洲監理站
異　議　人
即受處分人　杜聖光
上列異議人即受處分人因違反道路交通管理處罰條例案件，對於
交通部公路總局臺北區監理所蘆洲監理站民國99年5 月7 日所為
北監蘆字第裁46-C00000000號違反道路交通管理事件裁決處分聲
明異議，本院裁定如下：
    主  文
異議駁回。
    理  由
一、按汽車駕駛人飲用酒類後，其吐氣所含酒精濃度超過每公升
    0.25毫克以上者，不得駕車。再按汽車駕駛人，駕駛汽車經
    測試檢定有酒精濃度超過規定標準者，處新臺幣（下同）15
    ,000元以上60,000元以下罰鍰，並當場移置保管其車輛及吊
    扣其駕駛執照1 年；因而肇事致人受傷者，並吊扣其駕駛執
    照2 年；致人重傷或死亡者，吊銷其駕駛執照，並不得再考
    領。又汽車駕駛人經依第1 項規定吊扣駕駛執照，並於吊扣
    期間再有第1 項情形者，處60,000元罰鍰，並當場移置保管
    該汽車及吊銷其駕駛執照，且3 年內不得考領駕駛執照。又
    按汽車駕駛人，有第35條第1 項規定之酒後駕車情形，應接
    受道路交通安全講習；末按汽車駕駛人，因違反本條例及道
    路交通安全規則之規定，受吊銷駕駛執照處分時，吊銷其持
    有各級車類之駕駛執照。，道路交通安全規則第114 條第2
    款、道路交通管理處罰條例第35條第1 項第1 款、第3 項、
    第67第2 項、第24條第1 項第2 款、民國99年05月05日修正
    公布施行前道路交通管理處罰條例第68條分別定有明文。
二、原處分機關略以：異議人即受處分人（下稱受處分人）杜聖
    光駕駛車號ZNW-220 號輕型機車，於民國99年4 月23日上午
    1 時33分許，行經（改制前）臺北縣三重市○○街245 巷54
    號，因有「駕駛執照吊扣期間駕駛汽車，且酒精濃度超過規
    定標準」【原舉發機關北縣警交大字第C00000000 號舉發違
    反道路交通管理事件通知單（下稱本件舉發通知單）上則載
    「酒後駕車（經給予15分鐘休息及提供杯水漱口後酒測值達
    0.47mg/l」】之違規行為，經（改制前）臺北縣政府警察局
    保安警察隊員警以上開舉發通知單當場舉發。原處分機關並
    於99年5 月8 日，依道路交通管理處罰條例第35條第3 項、
    第24條第1 項第2 款（裁決書漏載「第1 項第2 款」）、第
    67條第2 項（裁決書漏載「第2 項」）之規定，以北監蘆字
    第裁46-C00 000000 號違反道路交通管理事件裁決書（下稱
    本件裁決書）裁處受處分人罰鍰60,000元，吊銷駕駛執照，
    且3 年內不得重新考領駕駛執照，並施以道路交通安全講習
    等情。
三、異議意旨略以：99年4 月23日凌晨1 時33分許，伊與同事在
    家喝瓶藥酒，送同事至家中巷口坐車，距離100 公尺，返回
    租屋處機車已停車棚熄火，拿鑰匙準備上樓，為警詢問是否
    喝酒，伊坦承喝一瓶藥酒，但員警跟到樓上，伊並無不配合
    情形，但伊感覺不好；罰金金額已借錢繳清；但受處分人係
    獨子，為家中唯一家計負擔，因工作需要用到汽車駕駛執照
    ，吊銷駕駛執照會使其與家人生活更加困苦，又吊銷3 年後
    才能重新考照，這些日子，不知該怎辦云云。
四、經查：
（一）本件原處分機關上開裁決書，係於99年5 月7 日裁決當日
      現場交付，並由受處分人杜聖光所委任處理本件裁決事宜
      之妻吳梅香當場簽收而合法送達乙節，有委任書、原處分
      機關送達證書影本各1 件在卷可按。又原處分機關係位於
      （改制前）臺北縣蘆洲市，受處分人戶籍址為「屏東縣霧
      臺鄉阿禮村中秋巷28號」，有上開裁決書所載住址資料可
      稽，復受處分人於聲明異議時另陳明之居所址（改制前）
      「臺北縣三重市○○街245 巷54號」、送達處所址（改制
      前）「臺北縣三重市○○街225 巷7 弄3 號」，均不在原
      處分機關所在之鄉鎮市，而依戶籍址觀之，非於受理聲明
      異議案件法院即本院之管轄區域內，惟就居所址言，則於
      本院管轄區域內，依首開規定，倘就受處分人戶籍址以觀
      ，須扣除在途期間6 日，而就異議人後陳明之居所址及送
      達處所址，則須扣除在途期間2 日，經採以對受處分人最
      有利之在途期間標準為計算結果（臺灣高等法院98年度交
      抗字第1133號裁定意旨參照），則其聲明異議期間應於裁
      決書合法送達日99年5 月7 日之翌日起26日內即99年6 月
      2 日（星期三）屆滿。本件受處分人就上開裁決處分雖於
      99年6 月11日始具狀向本院聲明異議，然其前已於99年5
      月28日以交通違規案件陳述單就上開裁決處分向原處分機
      關申訴表明不服之意思，有該陳述單影本及原處分機關99
      年6 月1 日北監蘆三字第0992004142號函影本各1 件在卷
      可稽，按此申訴既在上開裁決書送達之後方提出，然受處
      分人所為該陳述書內容之真意，仍係對原處分機關所為之
      裁罰不服而尋求救濟之意，縱受處分人所提出之申訴，雖
      與斯時道路交通案件處理辦法（按已於99年10月26日修正
      發布，並自發布日施行即99年10月28日施行）第12條所定
      聲明異議之程序不盡相符，然而其既已在法定期間內向原
      處分機關表明不服原裁決，之後並已於99年6 月11日以書
      狀聲明異議，則依斯時道路交通案件處辦法第18條但書規
      定，其原先程式上之欠缺自已補正，並無聲明異議不合法
      律上之程式可言（臺灣高等法院93年度交抗字第860 號裁
      定意旨參照）。從而，本件應視為受處分人已於法定聲明
      異議期間20日內合法提起聲明異議，合先敘明。
（二）按本件酒後駕車只有一個交通違規行為，而且有關其處罰
      效果之罰鍰、吊銷駕駛執照與施以道路交通安全講習等，
      與該交通違規行為是否存在均無從分離。法院審理時應先
      確定受處分人是否真有交通違規之事實，再決定原處分機
      關所適用之法律有無錯誤。從而，受處分人於聲明異議狀
      雖僅就吊銷駕駛執照部分聲明異議，其餘部分並未提及，
      惟施以道路交通安全講習部分與其交通違規行為是否存在
      既無從分離，法院自應予以審理。否則，如法院審理結果
      ，認其交通違規行為不存在，則僅能將原處分關於吊銷駕
      駛執照部分予以撤銷改判，其餘部分因認未經聲明異議而
      確定，致生無交通違規行為，而遭處罰鍰及施以道路交通
      安全講習之不合理現象（臺灣高等法院暨所屬法院98年法
      律座談會刑事類提案第23號研討結果意旨參照）。據上，
      本件就受處分人聲明異議狀所未提及之罰鍰及施以道路交
      通安全講習行政處罰部分，本院自應併予審理，亦先敘明
      。
（三）受處分人前於98年11月3 日上午2 時30分許，在（改制前
      ）臺北縣三重市○○街與福隆路口之酒後駕車違規行為（
      酒測值達0.51mg/l），經原處分機關裁決後，經受處分人
      聲明異議，復經本院裁定，再經抗告至臺灣高等法院，而
      經臺灣高等法院認定該酒後駕車違規行為屬實，而依道路
      交通管理處罰條例第35條第1 項第1 款及第24條第1 項第
      2 款規定，於99年1 月28日以99年度交抗字第127 號交通
      事件裁定，處罰受處分人罰鍰30,000元並應吊扣輕型機器
      腳踏車駕駛執照12個月及接受道路交通安全講習，而上開
      駕駛執照吊扣期間自99年3 月17日起至100 年3 月16日止
      等情，有臺灣高等法院上開交通事件裁定、汽車駕照基本
      資料各1 件附卷可考。詎受處分人於上揭駕駛執照吊扣期
      間內之99年4 月23日上午1 時33分許，復因如上述「酒後
      駕車（經給予15分鐘休息及提供杯水漱口後酒測值達0.47
      mg/l」行為，再為警舉發並移送裁決，受處分人既於聲明
      異議狀中坦承有就酒後騎乘機車載送同事情形，復有上揭
      本件舉發通知單、裁決書各1 件在卷可參，是受處分人前
      有於酒精濃度超過規定標準駕駛汽車，經處以吊扣駕駛執
      照，並於吊扣期間再有酒後酒精濃度超過規定標準駕車之
      事實，堪以認定。
五、綜上所述，異議人本件酒醉駕車當時仍在前案酒駕處罰吊扣
    駕駛執照期間，猶駕駛汽車（騎乘輕型機車）經測試酒精濃
    度超過規定標準之違規事實，洵堪認定。是原處分機關據以
    援引前揭規定，裁處罰鍰60,000元，吊銷駕駛執照，3 年內
    不得重新考領，並應參加道路交通安全講習，於法相合，亦
    屬允當，本件異議為無理由，應予駁回。
據上論斷，應依道路交通事件處理辦法第18條，裁定如主文。
中    華    民    國   100    年    2     月    18    日
                       交通法庭  法  官  方鴻愷
以上正本證明與原本無異。
如不服本裁定，應於裁定送達後5日內向本院提出抗告狀。
                                 書記官  江怡萱
中    華    民    國   100    年    2     月    21    日